【裁判字號】    92,交訴,14
【裁判日期】    920212
【裁判案由】    公共危險
【裁判全文】
臺灣臺中地方法院刑事判決                      九十二年度交訴字第一四號
    公  訴  人  臺灣臺中地方法院檢察署檢察官
    被      告  甲○○  男五十.
右列被告因公共危險案件經檢察官提起公訴（九十一年度偵字第二三五五六號）本院
判決如左：
    主      文
甲○○服用酒類，不能安全駕駛動力交通工具而駕駛，處有期徒刑參月，如易科罰金
，以參佰元折算壹日。又駕駛動力交通工具肇事，致人受傷而逃逸，處有期徒刑陸月
，如易科罰金，以參佰元折算壹日。應執行有期徒刑捌月，如易科罰金，以參佰元折
算壹日。緩刑肆年。
    事      實
一、甲○○明知飲酒後，駕駛動力交通工具之操控能力會因飲酒而降低，導致無法為
    安全之駕駛，竟於民國九十一年十一月八日二十三時許，約飲用威士忌酒一杯（
    約二００ＣＣ）後，駕駛其所有之車號ＭＶ－０２７１號自小客車，由北往南方
    向沿台中縣沙鹿鎮○○路行駛，於該路段六０六巷欲右轉行駛時，因酒後致無法
    為安全之駕駛，不慎與同向由湯珠讓所駕駛之車號ＭＬ９－２８６號重機車發生
    擦撞，湯珠讓乃順勢隨甲○○之車右轉進入六０六巷後人車倒地，因而受有左手
    腕擦傷之傷害（傷害部分未據提出告訴）。詎料甲○○明知肇事可預見機車倒地
    將有人因此受傷，竟未下車查看救護，另基於肇事逃逸之犯意，開車逃離現場，
    經警循線查獲，並測試其吐氣所含酒精成份每公升達０點六九毫克。
二、案經台中縣警察局清水分局報請台灣台中地方法院檢察署檢察官偵查起訴。
    理      由
一、訊據被告對於酒後駕車一情坦承不諱，惟矢口否認有何肇事逃逸犯行，略辯稱：
    當時是關著車窗行駛，因為撞擊力道不是很大，伊不知道撞到人，伊沒有逃逸之
    意思云云。惟查：右揭事實，業據被害人證述綦詳，且有警員職務報告書、被告
    酒精測試表、道路交通事故調查報告表等各一份及照片多幀等附卷可稽。依卷附
    照片及道路交通事故調查報告表之記載可知，被害人機車龍頭微變形、左後側有
    刮痕（照片顯示），被害人且證稱機車貼著被告車子跑一小段路等語（見九十一
    年十二月十三日偵訊筆錄），是被告車右側所留之長條刮痕係此次肇事所留，當
    可肯認。而事故發生時被害人有煞車（見同上筆錄），被告轉彎後加速，始可能
    於機車左後側留下擦痕，且被告車之刮痕係由前往後，則碰撞時聲音透過車體傳
    入車內，即使撞擊力道小，此種聲響依常情仍可聽聞，否則被告於始離約五十公
    尺時，仍可聽聞被害人機車倒地聲（見被告警訊筆錄），卻聽不見、感覺不到機
    車與汽車之磨擦聲殊難想像。足見被告所辯顯係避重就輕之詞，委無足採。
二、按刑法於八十八年四月二十一日經總統公布增訂第一百八十五條之三，將服用酒
    類不能安全駕駛動力交通工具而駕駛者，亦納入刑事處罰之範疇，該條規定並自
    同年月二十三日正式施行，犯本條之罪係屬抽象危險犯，其立法目的在嚇阻酒後
    駕車，危害公眾安全及防止交通事故之發生，條文中所稱「不能安全駕駛動力交
    通工具」係屬不確定之法律概念，除衡之行為人駕車時飲用酒類之程度及血液中
    酒精含量之多寡外，並應參以行為人當時之精神狀態、駕馭車輛之情形及對於交
    通號誌或指揮之遵守能力，以資相佐，斷非徒以飲酒數量作為取決是否成罪之唯
    一標準，否則，個人酒量殊異，偶因特殊情狀致未達平日精神狀態者亦所在多有
    ，欲以劃一標準遽為能否安全駕車或酒醉之論斷，誠屬難能，惟參考德國、美國
    之認定標準，駕駛人於呼氣中酒精濃度達每公升零點五五亳克以上者，肇事率為
    一般正常人之十倍，認為已達不能安全駕駛之標準，法務部八十八年五月十八日
    法八八檢字第００一六六九號函亦採斯旨。本案被告酒測呼氣酒精濃度為每公升
    ０．六九亳克，足認被告駕車時確已達不能安全駕駛動力交通工具之程度。又刑
    法第一百八十五條之四之肇事逃逸罪，以駕駛動力交通工具肇事，有致人死傷而
    逃逸之事實，為其構成要件，不以行為人明知被害人有死傷情形為必要，亦不以
    被害人為無自救能力人為必要（最高法院九十一年台上字第一三七號、九十年台
    上字第六七八六號判決意旨參照），至肇事者是否有遺棄之故意，其離去之原因
    為何，則非所問（最高法院九十年台上字第二一九一號判決意旨參照），考其立
    法目的即在促使駕駛人於肇事後能對被害人即時救護，以減少死傷之惡化，此觀
    該法條之立法目的，以及道路交通管理處罰條例第六十二條規定內容自明，可見
    該兩條規範意旨應屬相同。
    綜上所述，被告所辯委無足採，本案事證明確，被告犯行堪予認定。
三、核被告甲○○所為，係犯刑法第一百八十五條之三酒後不能安全駕駛動力交通工
    具罪、第一百八十五條之四之肇事逃逸罪。被告所犯上開二罪，犯意各別，構成
    要件不同，應予分論併罰。爰審酌被告酒後駕車，不顧公眾安全，被害人所受損
    害及犯後否認犯行等一切情狀，分別量處如主文所示之刑，並均諭知易科罰金之
    折算標準及定其應執行刑及易科罰金之折算標準。末查被告並無前科，未曾受有
    期徒刑以上刑之宣告，有臺灣臺中地方法院檢察署刑案資料查註紀錄表及臺灣高
    等法院被告全國前案紀錄表附卷可參，因一時思慮未週致犯本案，且需負家庭生
    計，經此科刑教訓，當知所警惕，信無再犯之虞，故本院認其所受刑之宣告，以
    暫不執行為適當，爰依法併予宣告緩刑四年，以勵自新。
據上論斷，應依刑事訴訟法第二百九十九條第一項前段、刑法第一百八十五條之三、
第一百八十五條之四、第四十一條第一項前段、第五十一條第五款、第七十四條第一
款、罰金罰鍰提高標準條例第二條，判決如主文。
中      華      民      國     九十二     年     二    月      十二     日
                                    臺灣臺中地方法院交通法庭
                                        法  官  郭  德  進
右正本證明與原本無異。
如不服本判決，應於判決送達後十日內向本院提出上訴狀( 應附繕本 )，上訴於臺灣
高等法院臺中分院。
                                        書記官
中      華      民      國     九十二     年     二    月      十八     日
刑法第一百八十五條之三：
服用毒品、麻醉藥品、酒類或其他相類之物，不能安全駕駛動力交通工具而駕駛者，
處一年以下有期徒刑、拘役或三萬元以下罰金。
刑法第一百八十五條之四：
駕駛動力交通工具肇事，致人死傷而逃逸者，處六月以上五年以下有期徒刑。
                                                                        Ａ


司法院資訊處製作；財團法人民間司法改革基金會備份。
